【裁判字號】    97,交訴,23
【裁判日期】    970613
【裁判案由】    業務過失致死
【裁判全文】
臺灣臺北地方法院刑事判決              97年度交訴字第23號
公訴人  臺灣臺北地方法院檢察署檢察官
被  告  甲○○
上列被告因業務過失致死案件，經檢察官提起公訴（96年度偵字
第20490號），本院判決如下：
    主  文
甲○○從事業務之人，因業務上之過失致人於死，處有期徒刑柒
月。
    事  實
一、甲○○係營業小客車駕駛，為從事業務之人，於民國九十六
    年九月二十四日上午五時二十分許，駕駛車牌號碼三七九─
    ＤＬ號營業小客車，搭載乘客丁○○沿臺北市中正區○○○
    路由北往南方向行駛，行經臺北市○○○路、貴陽街口時，
    本應注意行車時速不得超過五十公里，及應注意車前狀況，
    並隨時採取必要之安全措施，且依當時情況係天候晴朗、光
    線及前方視距良好、柏油路面平坦乾燥而無障礙物，並無不
    能注意之情事，竟因沿路號誌為綠燈狀態，交通順暢，而以
    約六十公里之時速超速行駛；適有機車駕駛乙○○騎乘ＤＱ
    Ｊ─五一五號輕型機車，沿臺北市○○街由西往東方向行駛
    至前揭路口時，本應注意遵守道路交通號誌之指示，竟亦疏
    未注意，先於路口停止線前停車後，未待號誌轉換為綠燈，
    即向前行駛穿過中山南路慢車道，再於快、慢車道分隔島前
    暫停後又繼續向前闖紅燈穿越快車道，致超速行駛於中山南
    路快車道內側之甲○○煞車閃避不及，車頭撞及乙○○之左
    側車身，導致乙○○人車向右倒地，頭部、下肢外傷並顱內
    出血，嗣經員警據報至現場處理時，甲○○當場承認為肇事
    人，而在未被有偵查犯罪職權之機關或公務員發覺前，自首
    接受裁判。乙○○則經送往國立臺灣大學醫學院附設醫院急
    救，迄九十六年七月二十八日判定腦死，並進行器官捐贈手
    術後，於同日下午九時許死亡。
二、案經被害人胞姊丙○○訴由臺北市政府警察局中正一分局報
    請臺灣臺北地方法院檢察署檢察官偵查起訴。
    理  由
一、證據能力部分：按被告以外之人於審判外之陳述，雖不符刑
    事訴訟法第一百五十九條之一至第一百五十九條之四規定，
    而經當事人於審判程序同意作為證據，法院審酌該言詞陳述
    或書面陳述作成時之情況，認為適當者，亦得為證據；又當
    事人、代理人或辯護人於法院調查證據時，知有刑事訴訟法
    第一百五十九條第一項不得為證據之情形，而未於言詞辯論
    終結前聲明異議者，視為有前項之同意，同法第一百五十九
    條之一、一百五十九條之五第一、二項分別定有明文。本件
    下列所引用被告以外之人於審判外之陳述，均未經檢察官及
    被告於本院言詞辯論終結前聲明異議，本院審酌上開證據資
    料製作時之情況，並無違法不當及證明力明顯過低之瑕疵，
    以之作為證據應屬適當，揆諸前開規定，均認有證據能力；
    另證人丁○○部分，則於審判程序中到庭作證，合先敘明。
二、訊據被告甲○○對其超速駕駛，而於前開時、地肇事，致被
    害人乙○○死亡之事實，業於本院審理時供承不諱（見本院
    九十七年五月三十日審判筆錄第八頁），並據證人即乘客丁○○指證綦詳（見同前審判筆錄第三至五頁及證人於九十六
    年度偵字第二０四九０號卷第三十頁下方照片之標示情形）
    ，復有道路交通事故現場圖、交通事故談話記錄表及補充資
    料表（見同前偵查卷第十五至十八頁）、現場及雙方車損照
    片（見同前偵查卷第二五至三二頁）等件附卷可稽。被害人
    乙○○因本件車禍，受有頭部、下肢外傷並顱內出血，經送
    往國立臺灣大學醫學院附設醫院急救，迄九十六年七月二十
    八日判定腦死，並進行器官捐贈手術後，於同日下午九時許
    死亡，亦有國立臺灣大學醫學院附設醫院診斷證明書、臺灣
    臺北地方法院檢察署相驗屍體證明書及檢驗報告書（見九十
    六年度相字第六三０號卷第五、十三及十四頁間、四六至五
    一頁）等件在卷可憑。按汽車行駛時，行車速度，依速限標
    誌或標線之規定，無速限標誌或標線者，行車時速不得超過
    五十公里，且駕駛人應注意車前狀況，並隨時採取必要之安
    全措施，道路交通安全規則第九十三條第一項第一款、第九
    十四條第三項分別定有明文，此乃被告駕駛時所應注意之義
    務，且依當時情況係天候晴朗、光線及前方視距良好、柏油
    路面平坦乾燥而無障礙物，業據證人丁○○證述在卷，並有
    現場照片可憑，核無不能注意之情事，訊之被告復自承本件
    事故發生前，即見被害人機車先停止於貴陽街口，隨即前行
    至中山南路之快、慢車道分隔島間略為停頓，被告亦因此再
    次確認自身行向之號誌情形（見本院九十七年五月三十日審
    判筆錄第七、八頁），是其如能依照速度限制駕駛，或於注
    意到被害人未依號誌行進時，採取減速之安全措施，則於本
    件肇事前所為之煞車等閃避措施當更為有效，而不致造成本
    件事故發生被害人死亡之結果，因認被告前開過失，與被害
    人死亡結果間，有相當因果關係甚明；臺北市車輛行車事故
    鑑定委員會鑑定意見亦認被告平均煞車痕為十七點六公尺，
    有超速行駛情形，為本件車禍之肇事次因，此有該委員會九
    十七年四月三十日函送之鑑定書一件在卷可憑。至於被害人
    雖未遵守交通號誌指示闖越紅燈，而經鑑定為肇事主因（見
    同前鑑定書），然此僅關係被告過失程度之認定，而無礙其
    過失責任之成立。本件事證明確，被告犯行洵堪認定。
三、核被告所為係犯刑法第二百七十六條第二項之業務過失致死
    罪。查被告犯罪後，在未被有偵查犯罪職權之機關或公務員
    發覺前，當場向據報前往處理本件事故之警員承認為肇事人
    ，有臺北市○○○○○道路交通事故肇事人自首情形紀錄表
    一紙在卷可證，且未逃避偵審程序，合於自首之要件，併依
    刑法第六十二條前段規定，減輕其刑。爰審酌被告素行非惡
    ，本件雖因超速肇事，惟其過失比例非鉅，然被告先於調查
    、偵查及本院準備程序中否認超速，及至本院審理時始供承
    錯誤，且事發逾八月未為任何賠償之犯後態度等一切情狀，
    量處如主文所示刑。至於公訴人雖具體求處被告有期徒刑一
    年，惟本院斟酌被告過失程度非重，及前述各項量刑事由，
    仍認以處主文所示之刑為適當，併此敘明。
據上論斷，依刑事訴訟法第二百九十九條第一項前段，刑法第二
百七十六條第二項、第六十二條前段，刑法施行法第一條之一，
判決如主文。
本案經檢察官簡逸薇到庭執行職務。
中   華   民   國   九 十 七   年   六   月   十 三   日
                      交通法庭  審判長法  官  劉方慈
                                      法  官  林庚棟
                                      法  官  江俊彥
上正本證明與原本無異。
如不服本判決，應於判決送達後10日內向本院提出上訴狀（應抄
附繕本）。告訴人或被害人如對於本判決不服者，應具備理由請
求檢察官上訴，其上訴期間之計算係以檢察官收受判決正本之日
期為準。
                                      書記官  林妙穗
中   華   民   國   九 十 七   年   六   月   十 三   日
附錄論罪法條：
中華民國刑法第276條
（過失致死罪）
因過失致人於死者，處 2 年以下有期徒刑、拘役或 2 千元以下
罰金。
從事業務之人，因業務上之過失犯前項之罪者，處 5 年以下有期
徒刑或拘役，得併科3千元以下罰金。


司法院資訊處製作；財團法人民間司法改革基金會備份。
